臺灣花蓮地方法院刑事判決
111年度原簡字第89號
公  訴  人  臺灣花蓮地方檢察署檢察官
被      告  林金妹


選任辯護人  李韋辰律師(法扶律師)          
上列被告因詐欺案件，經檢察官提起公訴（110年度偵字第1944
號），被告於本院準備程序自白犯罪（110年度原易字第176號）
，經本院裁定改依簡易程序審理，並判決如下：
    主  文
林金妹共同犯洗錢防制法第十四條第一項之一般洗錢罪，處有期
徒刑二月，併科罰金新臺幣一萬元，罰金如易服勞役，以新臺幣
一千元折算一日。緩刑二年，緩刑期間付保護管束，並應於本判
決確定後一年內，接受二小時之法治教育課程。
    犯罪事實及理由
一、犯罪事實：
（一）林金妹雖可預見將金融帳戶任意借予不詳他人使用，將可
      作為該不詳他人或其所屬詐騙集團遂行詐欺取財或其他犯
      罪之工具，且倘有受騙民眾將款項匯入該金融帳戶，經提
      領後即可產生遮斷資金流動軌跡以逃避國家之追訴、處罰
      ，並藉此掩飾或隱匿犯罪所得之去向、所在，仍不違背其
      本意，基於幫助詐欺取財及幫助洗錢之不確定故意，於民
      國110年2月24日前某日時許，將其所申辦之中華郵政股份
      有限公司帳號0091XXXXX50066號帳戶（帳號詳卷，下稱本
      案帳戶）資料，提供予真實姓名不詳，自稱「小珍」之成
      年女子，以此方式幫助「小珍」或其所屬詐騙集團遂行詐
      欺取財及洗錢犯罪。嗣該詐騙集團成員共同意圖為自己不
      法之所有，基於詐欺取財、洗錢之犯意聯絡（尚無積極事
      證足證有3人以上共同犯之，且起訴之犯罪事實亦未認定
      ），於110年1月20日某時許，以臉書顯示名稱「陳志旺」
      帳號，向鄭淑月佯稱：在伊拉克從軍，需交付違約金始能
      回臺灣云云，致鄭淑月陷於錯誤，於110年2月4日12時4分
      許，在址設臺北市○○區○○○路0段000號「中研院郵局」臨
      櫃匯款56萬661元至本案帳戶後，林金妹竟依「小珍」之
      指示，於同日15時9分，在玉里郵局臨櫃自本案帳戶中提
      領出56萬元後，再加上自己身上之661元現金，將該等款
      項交予「小珍」，以此方式製造金流之斷點，致無從追查
      ，進而掩飾、隱匿該犯罪所得之去向、所在，而參與詐欺
      及一般洗錢之構成要件行為。嗣鄭淑月於匯款後察覺有異
      ，報警處理，始循線查悉上情。
（二）案經鄭淑月訴由花蓮縣警察局玉里分局報告臺灣花蓮地方
      檢察署檢察官偵查起訴。
二、上揭犯罪事實，業據被告林金妹於本院準備程序時自白不諱
    （見本院卷第122頁），核與證人即告訴人鄭淑月於警詢中
    證述情節相符（見警卷第21至23頁），此外並有臺北市政府
    警察局南港分局舊莊派出所陳報單、受理各類案件紀錄表、
    受理刑事案件報案三聯單、受理詐騙帳戶通報警示簡便格式
    表、內政部警政署反詐騙諮詢專線紀錄表、告訴人所有之郵
    局存摺內頁影本、臨櫃匯款單、中華郵政股份有限公司110
    年3月11日儲字第1100058904號、111年4月28日儲字第11101
    27169號函附本案帳戶基本資料、歷史交易清單及變更帳戶
    事項申請書、告訴人與詐騙集團之對話內容擷圖（見警卷第
    15至19、25至48、53至67頁，本院卷第67至72頁）可參，足
    認被告上揭任意性自白核與事實相符，堪以採信。綜上，本
    案事證明確，被告上開犯行洵堪認定，應予依法論科。
三、論罪、刑之減輕及酌科：
（一）正犯、從犯之區別，係以其主觀之犯意及客觀之犯行為標
      準，是如行為人雖以幫助他人犯罪之意思而參與犯罪，但
      其所參與者，係屬犯罪構成要件之行為，亦仍為正犯。而
      被告先提供本案帳戶資料予「小珍」或其所屬詐騙集團使
      用，主觀上雖係基於幫助詐欺取財及幫助洗錢之不確定故
      意，惟其後所參與之提領及轉交他人之行為，既屬詐欺取
      財及洗錢之構成要件行為，揆諸前揭說明，即應論以詐欺
      取財罪及洗錢罪之共同正犯。
（二）核被告所為，係犯刑法第339條第1項之詐欺取財罪，及洗
      錢防制法第14條第1項之一般洗錢罪。又檢察官起訴意旨
      ，固漏未論及被告所為構成洗錢罪部分，然起訴書犯罪事
      實已記載被告有依指示將告訴人匯入之款項提領並轉交他
      人之行為，即已敘及洗錢罪之構成要件行為，且其所為洗
      錢犯行與經起訴暨本院論罪之詐欺取財部分，具有想像競
      合犯之裁判上一罪關係，為起訴效力所及，復經本院當庭
      告知上開罪名（見本院卷第46、122頁），無礙被告防禦
      權及辯護人辯護權之行使，本院自得併予審究。另正犯與
      幫助犯，犯罪之態樣或結果雖有不同，唯其基本事實均相
      同，原不生變更起訴法條之問題，本件檢察官雖係以被告
      涉犯詐欺取財罪嫌之幫助犯提起公訴，本院改依正犯論處
      罪刑，並無罪名變更問題，併此敘明。
（三）被告就此部分，與「小珍」間具有犯意聯絡及行為分擔，
      應依刑法第28條論以共同正犯。
（四）被告以一行為觸犯上開2罪名，為想像競合犯，應依刑法
      第55條規定，從一重之一般洗錢罪處斷。
（五）被告於本院準備程序中，就涉犯一般洗錢罪部分，自白犯
      行，業如前述，是本案自應依洗錢防制法第16條第2項規
      定減輕其刑。
（六）爰以行為人之責任為基礎，審酌被告：（1）前無任何犯
      罪前科紀錄，有臺灣高等法院被告前案紀錄表在卷可參，
      足認素行良好；（2）提供本案帳戶資料幫助他人實施詐
      欺取財及一般洗錢犯罪，甚進而協助提領、交付款項，助
      長詐欺、洗錢犯罪風氣猖獗，破壞社會治安及金融秩序，
      所為實屬不該；（3）犯後於本院訊問時坦承犯行，積極
      尋求調解，並獲得告訴人諒解，且告訴人更同意給予被告
      緩刑之機會（見本院卷第79、127頁），可見犯後態度良
      好；（4）犯罪之動機、目的、手段、所生危害，及自陳
      國小肄業、已婚，育有八名成年子女，現在與先生、二名
      孫子及其兄的孫子同住，打臨時工，月收入約1萬元，勉
      持之經濟狀況（參被告個人戶籍資料查詢結果教育程度註
      記欄之記載、被告於本院準備程序時之供述）等一切情狀
      ，量處如主文所示之刑，罰金部分並依刑法第42條第3項
      前段規定，諭知如易服勞役之折算標準。
四、緩刑宣告暨附條件之理由
（一）查被告未曾因故意犯罪而受有期徒刑以上刑之宣告，有前
      引被告前案紀錄表在卷可佐，本院考量被告於本院訊問時
      坦承犯行，並獲告訴人諒解，告訴人亦表示願意給予緩刑
      之宣告等情，業如前述，已見悛悔之心，信被告經此偵、
      審教訓後，應無再犯之虞，且斟酌被告如前所述之學經歷
      、家庭狀況，堪認被告本案乃一時失慮，偶罹刑典，並參
      酌檢察官、辯護人之意見，認對被告宣告之刑，仍以暫不
      執行為適當，依刑法第74條第1項第1款之規定，予以宣告
      緩刑2年，以啟自新。
（二）另為督促被告日後能重視法紀，導正其偏差行為，本院認
      應併課予被告一定條件之緩刑負擔，令其能從中深切記取
      教訓而警惕自省，藉資作為自身經驗之銘刻，爰併依刑法
      第74條第2項第8款規定，命被告於本判決確定之日起1年
      內，應接受法治教育課程2小時，並依同法第93條第2項之
      規定，諭知於緩刑期間付保護管束，俾收惕儆及啟新之雙
      效。又前揭保護管束期間應遵行事項，倘被告不履行，且
      情節重大，足認原宣告之緩刑難收其預期效果，而有執行
      刑罰之必要者，依刑法第75條之1第1項第4款規定，得撤
      銷其緩刑宣告，被告應對此特別注意。
五、關於沒收：
（一）被告固有將本案帳戶資料提供予詐騙集團遂行詐欺取財、
      洗錢之犯行，惟卷內尚乏積極證據證明被告就此獲有報酬
      或因此免除債務，自無從遽認被告有何實際獲取之犯罪所
      得，爰不予諭知沒收或追徵其價額。
（二）被告所提供之本案帳戶資料，雖係供詐騙集團為本案犯罪
      所用之物，但非屬違禁物，且不具刑法上之重要性，爰依
      刑法第38條之2第2項規定，不予宣告沒收。
（三）洗錢防制法第18條雖規定：「(第1項)犯第14條之罪，其
      所移轉、變更、掩飾、隱匿、收受、取得、持有、使用之
      財物或財產上利益，沒收之；犯第15條之罪，其所收受、
      持有、使用之財物或財產上利益，亦同。（第2項）以集
      團性或常習性方式犯第14條或第15條之罪，有事實足以證
      明行為人所得支配之前項規定以外之財物或財產上利益，
      係取自其他違法行為所得者，沒收之。」；係對洗錢之標
      的之財物或財產上利益所為之沒收規定（立法理由參照）
      ，惟該規定並未明文規定「不問屬於犯罪行為人與否均沒
      收」，仍應以屬於被告所有者為限，始予沒收。本案被告
      所收取之詐欺款項業均上繳予集團上手「小珍」，此據被
      告於本院訊問供述明確（見本院卷第50至51頁），則此部
      分掩飾之洗錢不法所得，被告不具所有權及事實上管領權
      ，自無從依上開規定對被告宣告沒收。　　
六、依刑事訴訟法第449條第2項、第3項、第454條第1 項，刑法
    施行法第1條之1第1項，逕以簡易判決處刑如主文。
七、本案經檢察官張立中提起公訴，由檢察官王柏舜到庭執行職
    務。
八、如不服本案判決，得自判決送達之日起20日內，以書狀向本
    院管轄之第二審合議庭提起上訴（須附繕本）。
中　　華　　民　　國　　111 　年　　9 　　月　　26　　日
　　　　　　　　　刑事第三庭    法　官　吳明駿
上列正本證明與原本無異。
如對本判決不服，應於送達後20日內，向本院提出上訴狀（應抄
附繕本）告訴人或被害人如對於本判決不服者，應具備理由請求
檢察官上訴，其上訴期間之計算係以檢察官收受判決正本之日期
為準。
辯護人依據刑事訴訟法第346條、公設辯護人條例第17條及律師
法第32 條第2項、第36條等規定之意旨，尚負有提供法律知識、
協助被告之義務（含得為被告之利益提起上訴，但不得與被告明
示之意思相反）。
中　　華　　民　　國　　111 　年　　9 　　月　　26　　日
　　
                                書記官  戴國安
附錄本案論罪科刑法條：
中華民國刑法第339條
（普通詐欺罪）
意圖為自己或第三人不法之所有，以詐術使人將本人或第三人之
物交付者，處5年以下有期徒刑、拘役或科或併科50萬元以下罰
金。
以前項方法得財產上不法之利益或使第三人得之者，亦同。
前二項之未遂犯罰之。
洗錢防制法第14條
有第二條各款所列洗錢行為者，處7年以下有期徒刑，併科新臺
幣5百萬元以下罰金。
前項之未遂犯罰之。
前二項情形，不得科以超過其特定犯罪所定最重本刑之刑。